【裁判字號】    95,聲再,337
【裁判日期】    951229
【裁判案由】    竊佔
【裁判全文】
臺灣高等法院刑事裁定                 95年度聲再字第337號
再審聲請人  甲○○
即受判決人
                      號
上列再審聲請人因竊佔案件，對於本院94年度上易字第2051號，
中華民國95年5月2日第二審確定判決（台灣桃園地方法院94年度
易字第500號，起訴案號：台灣桃園地方法院檢察署93年度偵字
第17158號），聲請再審，本院裁定如下：
    主  文
再審之聲請駁回。
    理  由
一、本件聲請再審意旨略以聲請人事先已徵得共有人之同意得使
    用系爭土地並簽立聲明書，事後亦與共有人達成共識，由共
    有人黃兆興將民事起訴狀撤回，聲請人因發現此確實之新證
    據，足認應受無罪之判決，爰依刑事訴訟法第四百二十條第
    一項第六款之規定聲請再審。
二、按刑事訴訟法第四百二十條第一項第六款所稱發見確實之新
    證據，係指當時已經存在而發見在後，或審判時未經注意之
    證據，且能證明原確定判決所認定之事實為錯誤者而言，若
    判決前已經當事人提出或聲請調查之證據，經原法院捨棄不
    採者，即非該條款所謂發見之新證據，不得據為聲請再審之
    原因。又該條款所稱之確實新證據，亦係指該項證據之本體
    在客觀上可認為真實，不須經調查，即足以動搖原判決，使
    受判決人受有利之裁判者而言，如果證據之真偽尚待調查，
    即與確實證據之意義不符，自不能據為再審之理由，最高法
    院八十五年度台抗字第三四一號及八十五年度台抗字第三七
    一號裁定著有明文。查本案確係因被告未徵得育德合資會社
    全體公同共有人及中華民國、八德市公所、林秀貞等土地所
    有權人之同意，自93年1月間某日起至同年三月間某日止佔
    用系爭土地，此有證人黃兆興、黃兆昌、黃嘉茂、黃正惠、
    公同共有人徐德儀之妻徐楊貴慧、呂理亮、黃正寬、陳國治
    、趙文寬、劉政義等分別於原審偵審中證述在案，並有系爭
    地號土地之土地登記謄本、臺灣桃園地方法院檢察署檢察官
    於94年1月6日至現場履勘之勘驗筆錄及其附圖、現場照片共
    34張等證據足資佐證，被告雖辯稱伊是於黃兆興以育德合資
    會社管理人之身分簽立聲明書後，始搭設棚架出租，然被告
    於警詢及原審準備程序時均自承其於93年1月間起即在系爭
    地號土地整地、搭設棚架等語，於原審94年5月15日行準備
    程序時亦供承伊於八德市○○段第884、885、886、607地號
    土地上搭設棚架出租時，有開會徵求共有人的同意，但是開
    會時他們沒有同意等語，且證人黃兆興於本院及原審審理時
    亦均證述：「被告沒有經過我們同意竊佔在先，而我們是親
    戚，有一部分人說既然是親戚就算了，但是後來被告沒有依
    照聲明書約定將二分之一的租金及租約由會社名義來出租來
    履行‧‧‧‧」等語、證人黃正寬亦證述：「（問：93年4
    月3日簽聲明書時，大家是否都說好，推由黃兆興簽名即可
    ？）這不能講大家都同意，還是有人不同意」等語及證人陳
    國治於原審證述：「（問：93年4月3日聲明書的情形，你是
    否知道？）這次開會，我好像有去，因為不太注意這件事情
    ，好像有人談起這種講法，但是我們都沒有同意」等語，並
    觀之93年4月3日聲明書內容為「立書人甲○○目前使用共有
    人土地，建設攤屋出租，今願意繳回歸管理會，租賃事宜由
    育德合資會社管理人具名出租，租賃所得二分之一做為甲○
    ○之勞務酬金，特此聲明（坐落大智段第884、885、886、6
    07地號），租金每月由甲○○收取，收到時3天內將二分之
    一繳交管理會黃兆興」，其上並有證人黃兆興及被告之簽名
    。足見被告顯係未經全體共有人之同意，及其他土地所有人
    之同意擅自整地、搭設鐵皮屋、棚架出租營利後，始經部分
    共有人開會討論還地事宜，而有由黃兆興以育德合資會社管
    理人之名義簽名書立同意由被告收取租金二分之一之聲明書
    ，可知被告前揭所辯，顯係事後卸責之詞，不足採信。從而
    被告事前既未徵得前揭地號土地所有權人之同意即擅自整地
    搭設鐵皮屋、棚架出租，其竊佔之犯行即已成立（為即成犯
    ），自不因部分共有人事後同意由被告收取租金二分之一而
    免其刑責。本案事證已臻明確，被告犯行洵堪認定，原確定
    判決已詳為論述，聲請人另提出之事後民事撤回起訴狀影本
    ，既非判決當時已存在而發見在後，又非不須調查之確定新
    證據，顯然不足以使原確定判決發生動搖，即難據以開始再
    審，是揆諸上述最高法院之裁定要旨，本件聲請人之聲請再
    審為無理由，應予駁回。
三、依刑事訴訟法第434條第1項裁定如主文。
中    華    民    國    95    年    12    月    29    日
                  刑事第七庭  審判長法  官  陳正雄
                                    法  官  蔡光治
                                    法  官  許宗和
以上正本證明與原本無異。
不得抗告。
                                    書記官  沈秀容
中    華    民    國    96    年    1     月    3     日


司法院資訊處製作；財團法人民間司法改革基金會備份。
